臺灣高等法院刑事判決　　　　　　　 95年度交上易字第320號
上　訴　人
即　被　告　乙○○
上列上訴人因過失傷害案件，不服臺灣臺北地方法院95年度交易
字第519號，中華民國95年10月31日第一審判決（起訴案號：臺
灣臺北地方法院檢察署94年度偵字第17203號），提起上訴，本
院判決如下：
    主  文
上訴駁回。
    事實及理由
一、本案經本院審理結果，認第一審以上訴人即被告乙○○犯刑
    法第284條第1項前段之過失傷害罪，判處拘役20日，並諭知
    易科罰金折算之標準為銀元300元折算一日，經核其認事用
    法及量刑均無不當，應予維持，並引用第一審判決書記載之
    事實、證據及理由（如附件）。
二、被告上訴意旨以：被告年紀尚輕且無前科，素行良好，如因
    本案留下前科紀錄，實屬人生重大遺憾，況本案情節輕微，
    民事部分被告亦將待未來民事判決後依法賠償，爰請求賜判
    緩刑云云。惟查：原審對被告犯罪之證據及其所辯如何不足
    採信，已於判決理由內，詳為指駁說明。被告雖未有前科，
    然被告未與告訴人為民事和解，告訴人又未對之宥恕（見本
    院卷第18頁），仍要追究其刑責，參以原審已從輕量處被告
    之刑，並准予易科罰金，其刑之宣告，並無暫不執行為適當
    之情形，不宜宣告緩刑，其上訴核無理由，應予駁回。
三、被告經合法傳喚，無正當理由不到庭，爰不待其陳述逕行判
    決。
據上論結，應依刑事訴訟法第373條、第368條、第371條，判決
如主文。
本案經檢察官姜貴昌到庭執行職務。
中　　華　　民　　國　　96　　年　　2 　　月　　1 　　日
　　　　　　　　　刑事第九庭審判長法　官　官有明
　　　　　　　　　　　　　　　　  法　官　周盈文
　　　　　　　　　　　　　　　　  法　官　陳世宗
以上正本證明與原本無異。
不得上訴。
                                  書記官  廖素花
中　　華　　民　　國　　96　　年　　2 　　月　　1 　　日
附件：
臺灣臺北地方法院刑事判決　　　　　　 95年度交易字第519號
公  訴  人  臺灣臺北地方法院檢察署檢察官
被　　　告　乙○○  男  25歲（民國○○年○○月○○日生）
　　　　　　　　　　住臺北市○○○路○段191巷48號
　　　　　　　　　　住臺北市○○路600號9樓之4
                  　身分證統一編號：Ｚ000000000號
選任辯護人　徐履冰律師
上開被告因過失傷害案件，經檢察官聲請簡易判決處刑（九十五
年度偵字第四一九號），本院認不宜以簡易判決處刑，改依通常
程序審理，判決如下：
    主  文
乙○○因過失傷害人，處拘役貳拾日，如易科罰金，以銀元佰
元即新臺幣玖佰元折算壹日。
    事  實
一、乙○○於民國九十五年一月二十五日下午六時許，駕駛車牌
    號碼ＥＳ—七六七六號自用小客車沿臺北市○○○路○段南
    往北方向行駛，接近臺北市○○○路○段與三合街交岔路口
    時，因前方車輛等待右轉而占據臺北市○○○路○段南往北
    方向單線道右側，原應注意臺北市○○○路○段設有雙黃實
    線而不得超車，且當時天候為晴天、為夜間有照明光線，視
    距良好、無障礙物，路面鋪裝柏油，路面狀態乾燥、無缺陷
    ，並無不能注意之情事，適有甲○○騎乘車牌號碼為ＣＫＱ
    —七三二號重型機車同向行駛在乙○○所駕駛上開車輛左後
    方，乙○○竟疏未注意甲○○騎乘機車由左側經過其所駕駛
    之車輛，貿然駕駛上開車輛往左欲超越占據臺北市○○○路
    ○段南往北方向單線道右側之前車，其所駕駛上開車輛左前
    輪葉子板處即與甲○○所騎乘之上開機車右側車身發生擦撞
    ，甲○○因而人車倒地，致使甲○○受有右臉四公分乘以三
    公分瘀腫、右膝三公分乘以三公分瘀腫、左膝二點五公分乘
    以二點五公分擦傷等傷害。
二、案經甲○○訴由臺北市政府警察局北投分局報請臺灣臺北地
    方法院檢察署檢察官偵查起訴。
    理  由
一、訊據被告乙○○就其於上開時間駕駛上開車輛沿臺北市○○
    ○路○段由南往北行駛，接近臺北市○○○路○段與三合街
    交岔路口時，因前方車輛等待右轉而占據臺北市○○○路○
    段南往北方向單線道右側，遂駕駛上開車輛往左欲經過前方
    等待右轉之車輛，其所駕駛之上開車輛左前輪葉子板即與告
    訴人甲○○騎乘同向經過其左側之上開機車右前車身發生擦
    撞，告訴人乃人車倒地，告訴人於九十五年一月二十五日晚
    上八時十五分許前往臺北市立陽明醫院就醫，診斷受有右臉
    四公分乘以三公分瘀腫、右膝三公分乘以三公分瘀腫、左膝
    二點五公分乘以二點五公分擦傷之傷害，且臺北市○○○路
    ○段南往北方向道路設有雙黃實線，屬未劃標線之道路等情
    ，惟矢口否認有何過失傷害之行為，並辯稱：當時伊要往左
    偏經過前車而直行通過該交岔路口，看了左後方沒有來車，
    才把車子稍微往左偏，速度很慢，並非超車，結果就遭時速
    三十公里之告訴人所騎乘之機車撞擊左前輪葉子板，告訴人
    所騎乘之機車，應不得行駛在道路內側，本案之發生為告訴
    人之過失。另告訴人係於案發後二小時才前往醫院就醫，就
    醫時之傷害是否與本案有因果關係，實有疑問。此外，就鑑
    定意見書及覆議意見書部分，因未實際前往案發地點進行科
    學測量，應無證據能力云云。經查：
  (一)證據能力部分：
  (1)按檢察官得囑託醫院、學校或其他相當之機關、團體為鑑定
    ，並準用第二百零三條至第二百零六條之一之規定；鑑定之
    經過及結果，應命鑑定人以言詞或書面報告，刑事訴訟法第
    二百零八條第一項前段、第二百零六條第一項分別定有明文
    。本案臺北市車輛行車事故鑑定委員會及臺北市車輛行車事
    故鑑定覆議委員會作成之鑑定意見書及覆議意見書，係分經
    臺灣臺北地方法院檢察署檢察官於九十四年十月七日、九十
    四年十二月一日以北檢大巨九四偵一七二○三字第五五三三
    九號函、第六六九一一號函囑託上開二委員會所作成，此有
    臺北市車輛行車事故鑑定委員會九十四年十一月十日所發北
    鑑審字第○九四三○三八五六○○號函及臺北市政府交通局
    九十五年一月十六日所發北市交五字第○九四三五五九九四
    ○○號函在卷可參，囑託鑑定之程序於法均無違誤，且臺北
    車輛行車事故鑑定委員會、臺北市車輛行車事故鑑定覆議委
    員會均屬行車事故專業公正之鑑定機關，是依據前開規定，
    相關鑑定結果之書面報告均難認無證據能力。
  (2)按被告以外之人於審判外之陳述，雖不符前四條之規定，而
    經當事人於審判程序同意作為證據，法院審酌該言詞陳述或
    書面陳述作成時之情況，認為適當者，亦得為證據；當事人
    、代理人或辯護人於法院調查證據時，知有刑事訴訟法第一
    百五十九條第一項不得為證據之情形，而未於言詞辯論終結
    前聲明異議者，視為有前項之同意，刑事訴訟法第一百五十
    九條之五定有明文。本案告訴人於警詢及偵查中之陳述，為
    檢察官所引用，而被告及其選任辯護人於本院言詞辯論終結
    前均未聲明異議，經本院審酌告訴人上開言詞陳述作成之狀
    況認為適當，依據前開規定，自應認具有證據能力。
  (二)實體認定部分：
  (1)本案被告乙○○於上開時間駕駛上開車輛沿臺北市○○○路
    ○段由南往北行駛，接近臺北市○○○路○段與三合街交岔
    路口時，因前方車輛等待右轉而占據臺北市○○○路○段南
    往北方向右側，遂駕駛上開車輛往左欲經過前方等待右轉之
    車輛，被告所駕駛之上開車輛左前輪葉子板即與告訴人騎乘
    同向經過被告所駕駛車輛左側之上開機車右前車身發生擦撞
    ，告訴人乃人車倒地，告訴人於九十五年一月二十五日晚上
    八時十五分許前往臺北市立陽明醫院就醫，診斷受有右臉四
    公分乘以三公分瘀腫、右膝三公分乘以三公分瘀腫、左膝二
    點五公分乘以二點五公分擦傷之傷害，且臺北市○○○路○
    段南往北方向道路設有雙黃實線，屬未劃標線之道路等情，
    為被告所不否認，核與告訴人指訴情節大致相符，並有臺北
    市立陽明醫院所開立之診斷證明書、臺北市立聯合醫院九十
    五年八月二十五日所發北市醫事字第○九五三三三○二○○
    ○號函附病歷資料、臺北市政府警察局交通警察大隊於九十
    五年八月二十九日所發北市警交大事字第○九五三四二三○
    九○○號函附資料及被告於偵查中所提出之照片一張在卷可
    資佐證，自堪信上開事實為真實。
  (2)按雙黃實線，設於路段中，用以分隔對向車道，並雙向禁止
    超車、跨越或迴轉；汽車在設有禁止超車標線之處所、地段
    ，不得超車，此為道路交通標誌標線號誌設置規則第一百四
    十九條第一項第八款、道路交通安全規則第一百零二條第一
    項第二款所明定。本件案發之臺北市○○○路○段南往北道
    路，為未劃標線之道路，且路中設有雙黃實線之情，案發時
    被告駕駛車輛往左欲經過前方等待右轉之車輛等情，已如前
    述，而本案告訴人於警詢中亦陳稱：伊於案發時間騎乘機車
    經過案發地點，見被告駕駛上開車輛在伊右前方，伊就繼續
    直行，結果伊車後側突然遭擦撞，事後發現係遭被告駕駛車
    輛左前車身撞擊等語（見本院卷第四二頁之交通事故談話紀
    錄表），由被告上開駕駛行為以觀，其行為即屬超車之行為
    ，而本案被告於不得超車之路段竟仍駕駛上開車輛往左超車
    以致與告訴人所騎乘之機車發生撞擊，被告就本案事故之發
    生具有在不得超車之路段超車之過失，堪以認定，被告辯稱
    其行為非屬超車云云，顯為事後卸責之詞，難以採信。
  (3)本案交通事故發生時，告訴人人車倒地，且告訴人於九十五
    年一月二十五日晚上八時十五分許即本案交通事故發生（本
    案交通事故發生時間為同日下午六時許）後前往臺北市立陽
    明醫院就診，經醫師診斷受有右臉四公分乘以三公分瘀腫、
    右膝三公分乘以三公分瘀腫、左膝二點五公分乘以二點五公
    分擦傷之傷害，業如前述，而觀諸前往案發現場處理之警員
    所製作之道路交通事故調查報告表(二)、臺北市政府警察局北
    投分局交通分隊道路交通事故補充表（分見本院卷第四六頁
    、第四一頁），分別有告訴人主要傷處為腿（腳）部、右手
    腳擦傷之記載，由本案告訴人於本件交通事故發生後約二小
    時後即前往醫院診斷所受之上開傷害狀況以觀，核與警方之
    上開記載及機車騎士因交通事故而人車倒地所可能遭受之傷
    害情形大致相符，是應認告訴人於九十五年一月二十五日晚
    上八時十五分許前往醫院診斷之上開傷害係肇因於本案交通
    事故之發生，被告辯稱告訴人事後前往醫院診斷所受之傷害
    與本案交通事故發生無因果關係云云，與事實並不相符，尚
    難憑採。
  (4)至於被告其餘辯稱：告訴人時速三十公里過快及行駛在道路
    右側，告訴人對於本件交通事故之發生具有過失云云。按汽
    車除行駛於單行道或指定行駛於左側車道外，在未劃標線之
    道路，應靠右行駛。但遇有特殊情況必須行駛左側道路時，
    除應減速慢行外，並注意前方來車及行人，為道路交通安全
    規則第九十五條第一項所明定。查本案案發之路段為市區道
    路，且速限為時速五十公里等情，有本案道路交通事故調查
    報告表(一)在卷（見本院卷第四五頁）可參，而本案案發之道
    路屬於未劃標線之道路，復如前述，被告於本院審理中亦陳
    稱：案發當時之案發地點，為單線道，汽車無法併排，有很
    多車輛要右轉而占用道路的右側等情（見本院九十五年十月
    十九日審判筆錄第五頁），且告訴人於警詢中亦自承其時速
    約三十公里等語（見本院卷第四二頁之交通事故談話紀錄表
    ），綜合上開情節以判，本案告訴人於案發時，因案發道路
    右側遭其他右轉車輛占用之特殊情況而以遠低於速限之時速
    三十公里之速度直行案發道路左側以行經案發地點，核與前
    開規定並無違背，是本案尚難認告訴人就本案交通事故之發
    生具有被告所稱之上開過失，被告前開所辯，實難憑採。
  (5)本案案發路段中設有雙黃實線而不得超車之情，已如前述，
    而當時天候為晴天、為夜間有照明光線，視距良好、無障礙
    物，路面鋪裝柏油，路面狀態乾燥、無缺陷，並無不能注意
    知情，亦有本案道路交通事故調查報告表(一)、(二)在卷（見本
    院卷第四五頁、第四六頁）可參，本案被告於案發時，原應
    依上開規定不得超車，而當時情狀亦無不能注意之情事，被
    告竟疏未注意而貿然往左超車，以致告訴人受有如犯罪事實
    欄所述之輕傷害，被告就告訴人上開傷害之產生，顯有過失
    且具有相當因果關係，本件事證業已明確，被告犯行堪以認
    定。
三、查被告行為後，刑法業經立法院通過修正，於九十四年二月
    二日經總統公布修正，並自九十五年七月一日生效，其中就
    刑法第二百八十四條第一項前段罰金刑部分，因刑法第三十
    三條第五款之修正，上開規定法定刑之最低法定刑度提高為
    新臺幣一千元；易科罰金部分，修正後刑法刪除「因身體、
    教育、職業、家庭之關係或其他正當事由，執行顯有困難者
    」之要件，並將易科罰金之折算標準，由原配合罰金罰鍰提
    高標準條例第二條（九十五年七月一日刪除生效）規定之銀
    元一百元至銀元三百元折算一日，提高為新臺幣一千元、二
    千元或三千元折算一日，經綜合比較上開法律變更之情形，
    以九十五年七月一日修正生效前之規定對於被告較為有利，
    依據修正後刑法第二條第一項前段之規定，即應適用九十五
    年七月一日修正生效前之前開規定。
四、核被告所為，係犯刑法第二百八十四條第一項前段之過失傷
    害罪。爰審酌被告於本案偵查及審理中雖否認犯行，然被告
    為圖與告訴人和解，業已展現誠意，嗣因告訴人所提出之和
    解金額高達新臺幣一百萬元而無法達成和解，被告犯後態度
    尚佳，且本案被告年紀尚輕，另斟酌其過失程度及造成告訴
    人受傷之程度等情狀，量處如主文所示之刑，並依修正前刑
    法第四十一條第一項前段規定諭知易科罰金之折算標準。
據上論斷，應依刑事訴訟法第四百五十二條、第二百九十九條第
一項前段，修正後刑法第二條第一項前段、第二百八十四條第一
項前段、修正前第四十一條第一項前段，罰金罰鍰提高標準條例
第一條前段、修正前罰金罰鍰提高標準條例第二條、現行法規所
定貨幣單位折算新臺幣條例第二條，判決如主文。
本案經檢察官廖舒屏到庭執行職務
中　　華　　民　　國　　95　　年　　10　　月　　31　　日
 　　　　　　　　       臺灣臺北地方法院刑事第八庭
                            審判長法  官  陳德民
                                  法  官  陳芃宇
                                  法  官  唐于智
上正本證明與原本無異。
如不服本判決，應於判決送達後10日內向本院提出上訴狀
                                  書記官  李玟郁
中　　華　　民　　國　　95　　年　　11　　月　　1 　　日
附錄本案論罪法條
刑法第284條第1項
因過失傷害人者，處6 月以下有期徒刑、拘役或500 元以下罰金
，致重傷者，處1年以下有期徒刑、拘役或500元以下罰金。
